【裁判字號】    97,台上,6732
【裁判日期】    971225
【裁判案由】    違反毒品危害防制條例
【裁判全文】
最高法院刑事判決            九十七年度台上字第六七三二號
上  訴  人  甲○○
                    號（
上列上訴人因違反毒品危害防制條例案件，不服台灣高等法院中
華民國九十七年十月三十日第二審更審判決（九十七年度上更(一)
字第四四六號，起訴案號：台灣新竹地方法院檢察署九十六年度
偵字第四九六四、六五八四、六五八五號，九十六年度毒偵字第
一二六六號），提起上訴，本院判決如下：
    主  文
上訴駁回。
    理  由
按刑事訴訟法第三百七十七條規定，上訴於第三審法院，非以判
決違背法令為理由，不得為之。是提起第三審上訴，應以原判決
違背法令為理由，係屬法定要件。如果上訴理由書狀並未依據卷
內訴訟資料，具體指摘原判決不適用何種法則或如何適用不當，
或所指摘原判決違法情事，顯與法律規定得為第三審上訴理由之
違法情形，不相適合時，均應認其上訴為違背法律上之程式，予
以駁回。本件上訴人甲○○上訴意旨略稱：(一)、如原判決附表四
、五所示之第二級毒品亞甲基雙氧甲基安非他命（即MDMA，俗稱
搖頭丸）及第三級毒品愷他命（Ketamine，俗稱Ｋ他命）等物品
，係共同被告吳清展（業經判刑確定）一人所有，並由其在警方
扣押筆錄上簽名、捺印為證，但原判決事實欄卻記載前開物品屬
上訴人與吳清展（下稱上訴人等二人）所有，自屬理由矛盾。(二)
、原審僅憑吳清展於警詢中卸責、不實之供述，即遽認上訴人等
二人有共同販賣毒品之犯行，亦欠公允。(三)、上訴人於原審請求
傳喚吳清展及證人郭獻文行交互詰問、對質，並予以測謊，均遭
拒絕，並有未當。(四)、上訴人為配合法院，於原審已供出其毒品
來自吳清展、郭獻文二人，原審未予查明，遽行判決，難令人甘
服。(五)、證人陳元祥於第一審已坦承郭獻文曾販賣搖頭丸、Ｋ他
命給他，郭獻文對此亦坦認無訛，郭獻文該部分罪嫌卻未遭起訴
，原審又漏未審判，難認適法云云。
惟查：原判決綜合全案卷證資料，本於事實審法院職權推理之作
用，認定上訴人有其事實欄所載之犯行，因而撤銷第一審不當之
科刑判決，仍依想像競合犯規定，從一重改判論處上訴人共同販
賣第二級毒品八罪（如原判決附表一編號1至8所示，各量處有期
徒刑七年），及轉讓第二級毒品三罪（如原判決附表一編號12至
14所示，各量處有期徒刑八月）；又共同販賣第二級毒品三罪（
如原判決附表一編號9 至11所示，均僅販賣搖頭丸，各量處有期
徒刑七年）等罪刑，已詳細說明其採證認事之理由。對依憑上訴
人之供述，吳清展之陳述，證人郭獻文、陳元祥、邱顯吉之證述
，卷附新竹市警察局第三分局搜索扣押筆錄、扣押物品目錄表、
搜索筆錄、搜索經過及結果陳報書、相片、偵查報告、行政院衛
生署草屯療養院鑑定書、帳冊、行動電話雙向通聯紀錄，暨扣案
之搖頭丸、Ｋ他命等物，如何已足認定上訴人等二人確有共同販
賣搖頭丸、Ｋ他命之犯行；郭獻文業經第一審傳喚到庭並行交互
詰問，本件事證又甚明確，如何已無再傳喚該證人予以調查之必
要，亦皆已詳加說明。上訴意旨對原審前揭之論斷，究有何違背
經驗法則或論理法則等違法情形，並未依據卷內資料具體表明，
上訴意旨(二)、(三)徒執陳詞，以原審僅憑吳清展不實之供述，又未
依其請求傳喚郭獻文到庭詰問、對質，遽認其有與吳清展共同販
賣毒品之犯行云云，據以指摘原判決為違背法令，係以自己之說
詞，對原審採證認事之適法職權行使，並已於判決內說明之事項
，漫事指摘，復為單純之事實上爭辯，依首開說明，自非適法之
第三審上訴理由。且按：(一)、刑事判決有顯係文字誤寫，而不影
響於全案情節與判決之本旨者，依司法院釋字第四三號解釋意旨
，得參照民事訴訟法第二百三十二條規定，由原審法院以裁定更
正。依卷附新竹市警察局第三分局搜索扣押筆錄所載，警方於民
國九十六年八月十七日十五時許，在上訴人等二人位於新竹市○
○路○段二六一巷五弄六號之租屋處，扣得如原判決附表四、五
所示之物品後，係在該筆錄上記載該等扣押物品均屬吳清展所有
、持有或保管，並由吳清展在該筆錄上簽名、按指印。原判決事
實欄則記載警方於前開時、地扣得如其附表四編號10、11、20、
22及附表五編號5 至14所示之物係屬上訴人等二人所有，其就前
開扣押物品究屬吳清展單獨抑上訴人等二人所有之認定，雖與前
揭卷內資料不盡相符，然原判決附表四、五已載明該二附表內所
示之物品均屬吳清展所有，理由內亦為相同之說明，故原判決事
實欄關於扣押物屬上訴人等二人所有之前開記載，係顯然之誤寫
，並不影響於全案情節與判決之本旨，得由原審以裁定更正。此
項訴訟程序之瑕疵，因顯然於判決之結果無影響，依刑事訴訟法
第三百八十條規定，亦不得據為上訴第三審之理由。(二)、依卷附
筆錄所示，上訴人於原審中雖改稱其毒品來自郭獻文云云，但亦
坦陳所供無證據證明，而吳清展於警詢、偵查中對其如何與上訴
人合資向住在台北、綽號「阿福」之藥頭購買搖頭丸、Ｋ他命等
毒品後，再分工販賣予郭獻文、陳元祥、邱顯吉、「阿偉」等事
實，已供述明確，核與郭獻文、陳元祥、邱顯吉證述情節大致相
符，嗣其於第一審時為迴護上訴人，又已翻異改稱未與上訴人共
同販賣毒品，原審因認本件上訴人與吳清展共同意圖營利，基於
犯意聯絡，自九十六年初起，共同出資多次向綽號「阿福」購買
搖頭丸、Ｋ他命等毒品後，再販賣予郭獻文等人之事實已臻明瞭
，無再傳喚吳清展、郭獻文到場，以為無益調查之必要，按之刑
事訴訟法第一百六十三條之二第二項第三款之規定，即無上訴意
旨(三)、(四)所指調查未盡之違法。(三)、依卷內資料，上訴人於原審
並未聲請對吳清展及郭獻文進行測謊鑑定，上訴意旨(三)至法律審
之本院，始請求測謊鑑定，顯非依據卷內資料執為指摘，自非適
法之第三審上訴理由。(四)、證人陳元祥於第一審審判時雖證陳其
至上訴人之前開租住處欲購買搖頭丸、Ｋ他命時，因上訴人不在
，曾由郭獻文代為交付毒品，郭獻文亦坦承確曾受上訴人委託，
轉交搖頭丸、Ｋ他命予陳元祥。然依本件起訴書記載，檢察官僅
係以郭獻文自九十六年七月間起，向上訴人等二人及不詳年籍姓
名成年男子購得搖頭丸、Ｋ他命各若干後，非法持有之，認涉犯
毒品危害防制條例第十一條第二項之持有第二級毒品罪嫌，提起
公訴，嗣郭獻文並業經第一審論處持有第二級毒品罪刑確定。則
郭獻文究否另涉有與上訴人共同販賣第二、三級毒品罪嫌部分，
既未經檢察官提起公訴，原審對此部分予未審判，尚無上訴意旨
(五)所指之違法。綜上所述，本件上訴意旨所指，與法律規定得為
第三審上訴理由之違法情形不相適合，其上訴違背法律上之程式
，應予駁回。
據上論結，應依刑事訴訟法第三百九十五條前段，判決如主文。
中    華    民    國  九十七  年   十二   月  二十五  日
                      最高法院刑事第七庭
                          審判長法官  謝  俊  雄
                                法官  陳  世  雄
                                法官  魏  新  和
                                法官  吳  信  銘
                                法官  徐  文  亮
      本件正本證明與原本無異
                                      書  記  官
中    華    民    國  九十七  年   十二   月   三十   日
                                                      Ｑ


司法院資訊處製作；財團法人民間司法改革基金會備份。
